【裁判字號】    88,訴,2127
【裁判日期】    890210
【裁判案由】    毒品危害防制條例
【裁判全文】
臺灣高雄地方法院刑事判決                        八十八年度訴字第二一二七號
    公  訴  人  臺灣高雄地方法院檢察署檢察官
    被      告  丙○○
    指定辯護人  本院公設辯護人  乙○○
右列被告因違反毒品危害防制條例案件，經檢察官提起公訴（八十八年度偵字第九一
八六號），本院判決如左：
    主  文
丙○○無罪。
    理  由
一、公訴意旨略以：被告丙○○基於概括之犯意，自民國八十七年二月初起，至同年
    月十八日止，在高雄市左營區○○○路榮民總醫院前之高架橋下某處，先後以新
    臺幣（下同）一千元或二千元之代價，販賣第一級毒品海洛因一包（重量不詳）
    三次予甲○○（二次係一千元，一次係二千元），嗣於八十七年二月十八日中午
    十二時三十分許，在高雄縣仁武鄉高楠村後港巷一二八號為警查獲，並扣得海洛
    因注射針筒一支及海洛因吸管一支，進而循線查獲上情，因認被告涉犯毒品危害
    防制條例第四條第一項之販賣第一級毒品罪嫌云云。
二、按犯罪事實應依證據認定之，無證據不得推定其犯罪事實；不能證明被告犯罪者
    ，應諭知無罪之判決，刑事訴訟法第一百五十四條、第三百零一條第一項分別定
    有明文。又按刑事訴訟法上所謂認定犯罪事實之證據，係指足以認定被告確有犯
    罪行為之積極證據而言，如未能發現相當證據或證據不足以證明，自不能以推測
    或擬制之方法，以為裁判基礎（最高法院二十九年上字第三一○五號、四十年台
    上字第八六號判例參照）；而無證據或現有證據不足以證明被告犯罪者，自屬犯
    罪嫌疑不足者；而認定不利於被告之事實，須依積極證據，苟積極證據不足為不
    利被告之認定時，即應為有利於被告之認定，更不必有何有利之證據，最高法院
    亦著有三十年上字第八一六號判例可資參照。
三、本件公訴人認被告涉犯右揭販賣海洛因罪嫌，無非以該等事實，業據被告於警訊
    中坦承不諱，核與證人甲○○於警訊中證述情節相符，並有海洛因注射針筒及吸
    管各一支扣案可資佐證，為其主要論據。訊之被告丙○○固坦承有於右揭時地拿
    毒品海洛因予證人甲○○之事實，惟堅決否認有販賣毒品海洛因之犯行，辯稱：
    伊係與證人甲○○共同出資向綽號「榮忠」之不詳姓名男子購買海洛因，並未將
    海洛因售予證人甲○○等語。經查：
  （一）被告固於警詢以證人甲○○向其購買毒品次數、金額、方法、時間時答稱：
        「（問：甲○○曾向你購買毒品幾次？每次約多少錢？）約有三次，有二次
        新臺幣壹仟元，乙次貳仟元」、「（問：甲○○係以何方法向你購買毒品海
        洛因？）李某每次都打電話0000000至我住處，並告訴我幫他拿海洛
        因，我都約他在高市○○○路榮總前之高架橋下交易，一手交錢、一手交貨
        」、「（問：甲○○自何時起開始向你購買海洛因？）大約八十七年二月初
        開始」、「（問：甲○○如要向你買海洛因電話都如何講？）我們都以相約
        打保齡球代表李某要向我買毒品的意思」等語在卷（見警卷第二頁正面及反
        面），然依前開警訊筆錄所載之警詢及被告所答內容可知，被告所以供承上
        開次數、金額、方法、時間，均是出自於警方上開引導式訊問之故，被告上
        開供承之真意究係針對證人甲○○曾向伊購買海洛因，或僅託其代為購買而
        拿取海洛因並交付款項之行為，所為之描述，尚難從被告上開所述推知，況
        被告於警訊之初即供承：「（問：你知道甲○○有施打毒品嗎？）應該有，
        因為他曾叫我幫他買海洛因施打」等語（見警卷第二頁），再參諸被告於警
        詢之以何方法販賣海洛因予甲○○時亦稱：「（問：甲○○係以何方法向你
        購買毒品海洛因？）李某每次都打電話0000000至我住處，並告訴我
        幫他拿海洛因，我都約他在高市○○○路榮總前之高架橋下交易，一手交錢
        、一手交貨」等語（見警卷第二頁反面），均僅足認被告確有交付海洛因予
        證人甲○○，並向甲○○收取款項之行為，惟尚難遽認其坦承販賣海洛因予
        甲○○，公訴人以被告上開於警訊時之供述，認被告對於右揭販賣犯行坦承
        不諱，尚非可採。
  （二）又證人甲○○雖於警訊中證稱：「‧‧‧後來在八十七年二月初左右黃慧璋
        被警方查獲後，另向丙○○購買海洛因三次，每次貳仟元」、「（問：你另
        如何向丙○○購買海洛因？時間為何？購買幾次？）我都是先打電話○七－
        0000000與丙○○連絡約定在本市榮民總醫院高雄分院前高架橋下交
        貨，時間在八十七年二月初左右，前後購買海洛因三次（詳細日期已忘記）
        」（見警卷第四頁反面及第五頁正面）等語，然參諸前開被告於警訊時所述
        及於偵審中分別供承：「（問：甲○○指稱：『八十七年二月知有向你買三
        次，每次買二千元海洛因』？）不是，是我們一起出錢去買，不是我賣他的
        」、「（問：李某稱他以你家之電話與你連絡，並向你買三次？）是三次沒
        錯，但不是我賣他的」、「‧‧‧我有載他一起去買，原先是他叫我幫他去
        買，後來才一起出錢去買」（以上均見八十七偵字第四三六七號偵查卷第八
        頁反面及第九頁）、「（問：曾有人叫你幫他買海洛因？）是我們一起出錢
        去買，那人可能是甲○○‧‧‧」、「（問：有在高雄榮總前之高架橋下交
        海洛因於甲○○否？）我們一起去買，在高架橋下我分配於他，不是我賣給
        他，我共交三次於他，均在那高架橋下交他，有時是他交錢於我，我去買來
        再交他，他每次均交我一千元，我交他也是一千元的量」（以上均見偵查卷
        第十三頁反面）、「沒有販賣，是我與甲○○二人一起去左營向『榮忠仔』
        買的，開我的貨車、三菱深藍色二○○○ｃｃ貨車去，是他打電話0000
        000給我，我去找他的，這是我家電話，到了那裡，看到賣的那人時，他
        將錢交給我，我在榮總那裡載他，他騎五十ｃｃ白色機車去榮總，我再載他
        一起過去，待買好回到榮總時，我將甲○○買的那一部分交給他」、「（問
        ：對你於警訊所言有何意見？）我是說我們一起出錢去買，我們有一起去，
        甲○○有見過『榮忠』那人，但他不認識，而我認識『榮忠』‧‧‧‧」（
        見本院八十八年十一月二十五日審判筆錄）、「我是與甲○○一起去買的，
        故他去現場，見到『榮宗仔』（台語）他才將錢交給我，我們二人都在，向
        榮忠買的，‧‧‧」（見本院八十八年十二月三十日審判筆錄）、「沒販賣
        予甲○○，是與甲○○一起出錢買」、「（問：對你於警訊所言何意見？）
        所稱向我買，是指是他請我幫他買，他打電話予我聯絡，不是一手交錢、一
        手交貨，我有二次是載他去左營大路見到『榮宗』，才一起拿錢出來，另一
        次因為他上班，無法來買，我幫他墊，再向他收」（見本院八十九年一月二
        十七日審判筆錄）等語可知，被告亦供承甲○○拿錢請伊購買海洛因，顯見
        被告與甲○○間，確實存在交付款項及交付海洛因之事實無訛。是證人甲○
        ○所為上開「購買」之證述，是否即指向被告「購買」海洛因，抑僅是就彼
        二人間「交付款項」及「交付海洛因」事實之描述，自非無疑。又縱該證人
        所述係指向被告購買海洛因，然此既為被告所否認，而扣案之物品，係被告
        用以施打海洛因毒品，已據被告供明在卷（見本院八十八年十二月三十日審
        判筆錄），且被告亦因有施打海洛因毒品惡習，經檢察官依毒品危害防制條
        例規定送觀察勒戒並強制戒治之情，亦有臺灣高雄地方法院檢察署刑案資料
        查註紀錄表一件附卷可稽，並經本院調取臺灣高雄地方法院檢察署八十八年
        度戒執緝字第二一號全卷核閱屬實，顯見被告陳稱該等扣案物品，係其施打
        第一級毒品海洛因之用，應無疑義，是該等物品自難資為被告販賣毒品海洛
        因之不利認定，是除證人甲○○所述外，並無其他積極證據足資證明被告有
        右揭販賣毒品海洛因犯行，是證人甲○○於本院審理中經多次傳喚，雖均未
        到庭，然既未能僅憑該證人之證詞遽認被告有右揭販賣海洛因犯行，本院認
        該證人已無傳訊之必要。從而，公訴人以證人甲○○於警訊時所述，而採為
        被告不利之認定，尚有未洽。
  （三）綜上所述，被告既始終否認販賣第一級毒品海洛因，而證人甲○○所述，尚
        不足為被告不利之認定，且該等扣案物品又難資為被告販賣毒品海洛因之證
        物，自難遽認被告有販賣毒品海洛因。此外，復查無其他積極證據，足資證
        明被告確有本件之販賣第一級毒品海洛因犯行，自屬不能證明犯罪，應為無
        罪判決之諭知。
據上論斷，應依刑事訴訟法第三百零一條第一項前段，判決如主文。
中      華      民      國     八十九     年     二     月      十      日
                                  臺灣高雄地方法院刑事庭
                                      法  官  李麗珠
右正本證明與原本無異。
如不服本判決，應於判決送達後十日內，向本院提出上訴狀。
                                      書記官  簡鴻雅
中      華      民      國     八十九     年     二     月      十      日


司法院資訊處製作；財團法人民間司法改革基金會備份。
